臺灣彰化地方法院刑事判決
110年度訴字第945號
公  訴  人  臺灣彰化地方檢察署檢察官 
被      告  林誌緯




上列被告因加重詐欺等案件，經檢察官提起公訴（109年度偵字
第12151號），被告於準備程序就被訴事實為有罪陳述，本院合
議庭裁定由受命法官行簡式審判程序，判決如下：
    主    文
甲○○犯三人以上共同詐欺取財罪，累犯，處有期徒刑壹年壹月。
    犯罪事實
一、甲○○自民國108年8月間某不詳時間，加入「蔡佳穎」暨其他
    真實姓名年籍不詳成員等之成年人所組成，以實施詐術為手
    段，具持續性及牟利性之有結構性組織之詐欺集團，擔任「
    取簿手兼車手」（涉犯參與犯罪組織部分，因本件非最先繫
    屬之案件，故非本件起訴之範圍）。其與不詳之詐欺集團成
    員共同意圖為自己不法所有，基於三人以上共同犯詐欺取財
    之犯意聯絡，先由真實身分不詳詐欺集團成員「周品辰」於
    不詳時間在網路上刊登貸款訊息，乙○○觀覽該訊息後，透過
    網路加LINE與「周品辰」商談借款事宜，「周品辰」佯稱須
    提供提款卡作為借貸條件，乙○○信以為真而陷於錯誤，於10
    8年8月7日晚間，在「7-11超商烏日新光德門市」以店到店
    方式寄送其名下之中華郵政帳號00000000000000號（下稱本
    件帳戶）提款卡至臺南市安南區「7-11超商台南祥安門市」
    ，由詐欺集團派不詳身分取簿手取走內有本件帳戶提款卡之
    包裹，另依詐欺集團成員指示將包裹再轉寄至不詳地點之「
    空軍一號」或便利商店（第一層取簿後轉寄，製造斷點）。
    甲○○經由「蔡佳穎」透過通訊軟體指示，先至不詳地點之空
    軍一號或便利商店領取內有乙○○本件帳戶提款卡之包裹（第
    二層取簿）後，後於108年8月18日晚間經「蔡佳穎」由通訊
    軟體指示，持乙○○本件帳戶提款卡在彰化縣和美鎮之提款機
    提領彭孟慈、張馨瑀遭詐騙匯入之贓款（此部分甲○○所涉車
    手提領之詐欺罪部分，另案經本院以109年度訴字第421號判
    決處刑確定）。
二、案經彰化縣警察局和美分局報告臺灣彰化地方檢察署檢察官
    偵查起訴。
    理     由
一、被告甲○○所犯係死刑、無期徒刑、最輕本刑為3年以上有期
    徒刑以外之罪，被告於準備程序中就被訴事實為有罪之陳述
    ，經告知簡式審判程序之旨，並聽取公訴人及被告之意見後
    ，本院合議庭認為適宜而依刑事訴訟法第273條之1第1項規
    定，裁定由受命法官獨任進行簡式審判程序，且依同法第27
    3條之2、第159條第2項之規定，不適用同法第159條第1項傳
    聞法則有關限制證據能力之相關規定，亦不受同法第161條
    之2、第161條之3、第163條之1及第164條至170條規定之限
    制，合先敘明。
二、上揭犯罪事實，業據被告於警詢、本院準備程序及審理時均
    坦承不諱（見彰化縣警察局和美分局和警分偵字第00000000
    00號卷【下稱警卷】第23至29頁，本院卷第111、119頁），
    核與被害人乙○○於警詢時之證述相符（見偵字第12151號卷
    第77至87頁），並有被害人提出之統一便利商店函覆、寄送
    郵局存摺及提款卡之交易明細，並有監視器提款畫面截取照
    片、行車軌跡圖等資料在卷可稽（見警卷第121、131、181
    至195頁），足認被告之任意性自白與事實相符，本件事證
    明確，被告之犯行應堪認定，應予依法論科。
三、論罪科刑：
（一）核被告所為，係犯刑法第339條之4第1項第2款之3人以上
      共同犯詐欺取財罪。
（二）被告係參與「蔡佳穎」、通訊軟體LINE暱稱「周品辰」之
      人所屬詐欺集團之犯罪組織，並擔任領取人頭帳戶資料包
      裹之收簿手，雖非居於核心地位，未必對於詐欺集團全體
      成員及身分均有所認識，亦未自始至終參與詐欺取財各階
      段之犯行，惟衡諸現今詐欺集團之通常犯罪型態、模式，
      自蒐集人頭帳戶（或門號）、撥打電話實行詐騙、指定被
      害人匯款帳戶、自人頭帳戶提領款項、取贓、分贓等階段
      ，乃需由多人縝密分工方能完成之集團性犯罪，倘其中有
      任一環節脫落，將無法順遂達成詐欺取財之結果，則被告
      對本案詐欺集團具有細密之多人分工模式及集團成員間彼
      此扮演不同角色而分擔相異工作等節，主觀上自應有所認
      識，而被告擔任收取人頭帳戶包裹之任務，雖均未親自對
      被害人施以詐術，然其所參與者既係整體犯罪計畫不可或
      缺之重要環節，目的在於確保詐欺所得贓款，揆諸前揭說
      明，堪認被告確係基於共同犯罪之意思，與詐欺集團其他
      成員間，在合同意思範圍內，各自分擔犯罪行為之一部，
      相互利用他人之行為，以達犯罪之目的，自應就其所參與
      之詐欺取財犯行，共同負責。是被告與「蔡佳穎」、「周
      品辰」暨所屬詐欺集團成員間，有犯意聯絡及行為分擔，
      應論以共同正犯。
（三）被告前因公共危險案件，經臺灣雲林地方法院以107年度
      交簡字第26號判決判處有期徒刑3月確定，並於107年9月2
      1日執行完畢等情，有臺灣高等法院被告前案紀錄表在卷
      可參，其受有期徒刑之執行完畢後，5年以內故意再犯本
      件有期徒刑以上之罪，為累犯。被告對前案所受刑之執行
      欠缺警惕，再犯本案，顯然對刑罰反應薄弱，堪認其前案
      徒刑之執行難收成效，爰依司法院釋字第775號解釋，認
      應依刑法第47條第1項之規定，加重其刑。
（四）爰審酌被告正值青年，不思以正當途徑掙取金錢，竟參與
      詐欺集團負責收取向被害人詐欺取得之提款卡，並由詐欺
      集團持以作為詐欺之用，使被害人受有財產上之損害，所
      為實有不該；兼衡被害人遭詐騙之金額多寡、被告擔任之
      角色、先否認後坦認犯行之犯後態度、犯罪之動機、目的
      、手段，迄今尚未與被害人達成和解等情狀。並斟酌被告
      於本院審理時自陳其為國中肄業之智識程度，之前務農及
      作浪板，有3名未成年子女及母親須其扶養之家庭狀況（
      見本院卷第120頁）等一切情狀，量處如主文所示之刑。
四、至被告於警詢中供稱：至今獲利新臺幣2,000元等語（見警
    卷第28頁），為被告之犯罪所得，惟此部分已於另案沒收，
    有本院109年度訴字第421號判決可佐，為避免重複宣告沒收
    ，爰不予宣告沒收。
據上論斷，應依刑事訴訟法第273條之1第1項、第299條第1項前
段，判決如主文。
本案經檢察官賴志盛偵查起訴，經檢察官林子翔到庭執行職務。
中　　華　　民　　國　 111　　年　　 4　　月　　28　　日
                  刑事第七庭    法  官  李  昕
以上正本證明與原本無異。
如不服本判決應於收受判決後20日內向本院提出上訴書狀，並應
敘述具體理由；其未敘述上訴理由者，應於上訴期間屆滿後20日
內向本院補提理由書（均須按他造當事人之人數附繕本）「切勿
逕送上級法院」。
告訴人或被害人對於判決如有不服具備理由請求檢察官上訴者，
其上訴期間之計算係以檢察官收受判決正本之日期為準。
中　　華　　民　　國　　111 　年　　4　　月　　28　　日
                                書記官  李政優
附錄本案論罪科刑法條全文：
中華民國刑法第339條之4
犯第339條詐欺罪而有下列情形之一者，處1年以上7年以下有期
徒刑，得併科1百萬元以下罰金：
一、冒用政府機關或公務員名義犯之。
二、三人以上共同犯之。
三、以廣播電視、電子通訊、網際網路或其他媒體等傳播工具，
    對公眾散布而犯之。
前項之未遂犯罰之。